臺灣高等法院臺中分院刑事判決
111年度上訴字第1478號
上  訴  人  
即  被  告  陳德全



上列上訴人因違反毒品危害防制條例案件，不服臺灣臺中地方法
院111年度訴字第253號中華民國111年4月20日第一審判決（起訴
案號：臺灣臺中地方檢察署110年度偵字第33379號），提起上訴
，本院判決如下：
    主  文
上訴駁回。
    犯罪事實
一、陳德全基於持有第一級毒品純質淨重10公克以上之犯意，於
    民國110年9月27日晚上某時許，在彰化縣溪湖鎮某統一便利
    超商附近，以新臺幣（下同）8萬元之代價，向真實姓名年
    籍不詳綽號「阿陸」之成年男子，購得如附表所示之第一級
    毒品海洛因（純質淨重合計22.33公克），為供己施用而持
    有之（其所涉犯施用第一級毒品部分業經檢察官簽結），隨
    即駕車前往臺中市區。嗣於110年9月28日上午3時10分許，
    在臺中市○○區○○路000號前，因另案通緝為警緝獲，經其同
    意搜索後，扣得如附表所示之海洛因，因而查悉上情。
二、案經臺中市政府警察局烏日分局報告臺灣臺中地方檢察署檢
    察官偵查起訴。
    理  由
一、證據能力之說明：
  ㈠檢察官、上訴人即被告陳德全（下稱被告）對於本判決下列
    所引用被告以外之人於審判外之陳述，於本院準備程序中均
    表示同意作為證據（見本院卷第84至87頁），本院審酌上開
    證據資料作成時之情況，尚無違法不當或證明力明顯過低之
    瑕疵，認為以之作為證據應屬適當，依刑事訴訟法第159條
    之5規定，認前揭證據資料均有證據能力。
  ㈡本判決以下所引用之非供述證據，與本案待證事實均具有關
    連性，亦無證據證明係實施刑事訴訟程序之公務員因違背法
    定程序或以不法方式所取得，當有證據能力，復經本院審理
    時，提示並告以要旨，使當事人充分表示意見，自得為證據
    使用。
二、認定犯罪事實所憑證據及理由：
　㈠上開犯罪事實，業經被告於警詢、偵訊及原審、本院審理均
    坦承不諱（見偵卷第53至56、99至105、151至153頁、原審
    卷第156頁、本院卷第88頁），且有如附表所示之物扣案可
    佐，並有查獲現場及扣案物品照片5張、法務部調查局濫用
    藥物實驗室110年10月8日調科壹字第11023011750號鑑定書
    、行動電話採證照片2張在卷可稽（見偵卷第67、68頁、核
    交字卷第13、21、29頁）；又扣案如附表所示之物，經鑑定
    為海洛因，純度55.01%，純質淨重合計22.33公克等情，有
    法務部調查局濫用藥物實驗室110年10月8日調科壹字第1102
    3011750號鑑定書1份附卷可參（見核交字卷第13頁），被告
    之任意性自白核與上開事證相符，足以採信。
　㈡查被告於原審審理供稱：其自80幾年即開始施用毒品，故其
    對於毒品之耐受性較高，其購買上開數量毒品係因如此較為
    划算等語（見原審卷第156頁），且有臺灣高等法院被告前
    案紀錄表在卷可參（見本院卷第37至65頁），足徵被告確有
    施用海洛因之惡習；另參以海洛因之最低致死劑量為200毫
    克，若單次施用超過該劑量，即有致命之可能，惟久用成癮
    者會產生耐藥性，其程度依個人體質、使用頻率與接觸時間
    之長短等因素而異，可使其致死劑量增至數倍或10倍以上等
    節，有行政院衛生管制藥品管理局（舊制）95年2月16日管
    檢字第0950001413號函、95年2月22日管檢字第0950001649
    號函各1份在卷足證（見原審卷第113至116頁），亦與被告
    上開供述情節相符，是被告所述堪以採信。基此，可徵被告
    係為圖供自己施用而持有上開數量海洛因，尚難以被告持有
    海洛因數量非少，即推認被告有販賣海洛因之意圖，併予敘
    明。
　㈢綜上所述，本案事證明確，被告上開犯行堪以認定，應依法
    論科。
三、論罪部分：
  ㈠海洛因係毒品危害防制條例第2條第2項第1款所定之第一級毒
    品，不得非法持有純質淨重10公克以上。核被告所為，係犯
    毒品危害防制條例第11條第3項之持有第一級毒品純質淨重1
    0公克以上罪。
  ㈡我國刑法採刑罰與保安處分雙軌制，是若被告初次施用毒品
    並同時持有逾法定數量毒品時，由於觀察、勒戒、強制戒治
    性質上係屬保安處分，與刑罰性質不同，故針對同一犯行併
    予諭知刑罰及保安處分者自無不可（例如對竊盜慣犯同時宣
    告強制工作），且此時持有逾法定數量毒品行為之不法內涵
    已非嗣經不起訴處分之施用毒品行為所得涵蓋，故法院除應
    就被告所為論以持有逾法定數量毒品罪刑外，另應就施用毒
    品犯行部分裁定令入勒戒處所施以觀察、勒戒，此亦為刑罰
    與保安處分雙軌制之使然，並無違反一事不二罰原則（最高
    法院 107年度台上字第3919號判決意旨參照）。查被告因另
    案施用第一級毒品案件，經臺灣高雄地方法院109年度毒聲
    字第354號裁定應送勒戒處所觀察、勒戒，因有繼續施用毒
    品之傾向，經臺灣高雄地方法院110年度毒聲字第1277號裁
    定令入戒治處所施以強制戒治；被告施用本案所持有第一級
    毒品海洛因案件，因其施用期間係在前案執行觀察、勒戒前
    ，而為前案之觀察、勒戒效力所及，業經檢察官予以簽結等
    情，有上開案號之裁定影本、臺灣高等法院被告前案紀錄表
    各1份在卷可稽（見原審卷第49至56、117至135頁）。按照
    上開說明，觀察、勒戒與強制戒治，性質上均屬保安處分，
    而被告本案所犯之罪，法定刑較施用第一級毒品罪重，其不
    法內涵已非施用第一級毒品行為所得涵蓋，故本案就被告持
    有第一級毒品純質淨重10公克以上之行為予以論罪科刑，並
    無違反一事不二罰原則。
  ㈢按毒品危害防制條例第17條第1項所謂「供出毒品來源，因而
    查獲其他正犯或共犯者，減輕或免除其刑」，係指具體提供
    毒品來源之資訊，使具有調查或偵查犯罪職權之公務員知悉
    而對之發動調查或偵查，並據以破獲毒品來源之人及其犯行
    而言。被告雖於偵訊時供稱：扣案如附表所示第一級毒品海
    洛因之來源為綽號「阿陸」等語（見偵卷第101頁），然本
    案並未因被告之供述而查獲上開毒品來源即綽號「阿陸」之
    具體事實及相關事證乙節，有臺中市政府警察局烏日分局11
    1年2月22日中市警烏分偵字第1110009873號函、臺灣臺中地
    方檢察署111年2月22日中檢謀恭110偵33379字第1119019263
    號函各1份附卷可憑（見原審卷第91、95頁），依照上開說
    明，自無從依毒品危害防制條例第17條第1項規定減輕或免
    除其刑。
四、駁回上訴理由：　
　㈠原審法院因認被告之罪證明確，適用相關論罪科刑之規定，
    並審酌被告為心智成熟之成年人，且正值壯年，明知國家禁
    止人民非法持有第一級毒品純質淨重達法定數量以上，且上
    開毒品具有成癮性，戒除不易，並戕害個人身心健康、危害
    社會治安，竟為圖自己施用毒品，持有前開數量之第一級毒
    品，犯罪所生危害程度非輕；惟考量被告持有期間尚短、坦
    承犯行之犯後態度，兼衡被告智識程度、生活狀況（見原審
    卷第156頁）等一切情狀，量處有期徒刑1年3月。並就沒收
    部分說明：扣案如附表所示之物，經送驗結果均含有海洛因
    成分，應依毒品危害防制條例第18條第1項前段規定，不問
    屬於犯罪行為人與否，均宣告沒收銷燬之；裝放上開第一級
    毒品之包裝袋共2只，因包覆毒品而與其上所殘留之毒品有
    難以析離之情，且無析離之實益與必要，應俱視同毒品，一
    併沒收銷燬之；至送驗耗損部分之毒品因已滅失，不另諭知
    沒收銷燬等語。核其認事用法均無違誤，量刑亦屬妥適，應
    予維持。
　㈡被告上訴略以：被告所犯本案持有海洛因之低度行為，應為
    施用海洛因之高度行為所吸收，被告既先後經觀察、勒戒及
    強制戒治執行完畢，本案即應為該案所吸收，原審卻判處被
    告徒刑，顯於法有違，另請從輕量刑等語。然我國係採刑罰
    與保安處分併行之雙軌制，且被告所犯本案之罪，法定刑較
    施用第一級毒品罪為重，不法內涵已非施用毒品行為所得涵
    蓋，是本案對被告論罪科刑，並無違反一事不二罰原則，有
    如前述，此部分上訴意旨係對原審已為說明之事項，再以上
    開陳詞提起上訴，自難認有據。又原審是依被告之罪責為基
    礎，在法定範圍內，依刑法第57條之規定詳為斟酌說明其之
    科刑考量事由，核屬原審法院對於量刑之適法行使，且經核
    並無違法或違反比例原則之不當。從而，被告提起上訴為無
    理由，應予駁回。
據上論斷，應依刑事訴訟法第368條，判決如主文。
本案經檢察官白惠淑提起公訴，檢察官王雪惠到庭執行職務。
中　　華　　民　　國　　111 　年　　8 　　月　　17　　日
　　　　　　刑事第三庭　審判長法　官　楊　真　明
　　　　　　　　　　　　　　　法　官　邱　顯　祥
　　　　　　　　　　　　　　　法　官　楊　欣　怡
以上正本證明與原本無異。
如不服本判決應於收受送達後20日內向本院提出上訴書狀，其未
敘述上訴理由者，並得於提起上訴後20日內向本院補提理由書（
均須按他造當事人之人數附繕本）「切勿逕送上級法院」。因疫
情而遲誤不變期間，得向法院聲請回復原狀。

　　　　　　　　　　　　　　　書記官　胡　美　娟

中　　華　　民　　國　　111 　年　　8 　　月　　17　　日
附表：
編號 扣案物品名稱 鑑驗結果 備註 1 碎塊狀檢品1包（含包裝袋1只；毛重42.4公克） 第一級毒品海洛因，合計淨重40.60公克，驗餘淨重40.58公克，空包裝總重1.49公克，純度55.01%，純質淨重22.33公克。 法務部調查局濫用藥物實驗室110年10月8日調科壹字第11023011750號鑑定書（見核交字卷第13頁） 2 碎塊狀檢品1包（含包裝袋1只；毛重4公克）   


附錄本案論罪科刑之法條
毒品危害防制條例第11條第3項：
　持有第一級毒品純質淨重十公克以上者，處1年以上7年以下有
  期徒刑，得併科新臺幣1百萬元以下罰金。